【裁判字號】    90,上易,1189
【裁判日期】    900830
【裁判案由】    詐欺
【裁判全文】
臺灣高等法院臺南分院刑事判決          九十年度上易字第一一八九號      Ｃ
      上  訴  人  臺灣台南地方法院檢察署檢察官
      上  訴  人
      即  被  告  甲  ○  ○
      選任辯護人  林  昆  
右上訴人因被告詐欺案件，不服臺灣臺南地方法院八十九年度易字第二八二七號中華
民國九十年六月八日第一審判決（起訴案號：臺灣臺南地方法院檢察署八十九年度偵
字第四二六六號），提起上訴，本院判決如左：
      主      文
原判決撤銷。
甲○○意圖為第三人不法之所有，以詐術使人將本人之物交付，處有期徒刑陸月。如
易科罰金，以佰元折算壹日。
      事      實
一、甲○○係南亨建設有限公司（以下簡稱南亨公司）之負責人，明知南亨公司將以
    名義上登記於不知情之黃俊元所有之台南縣永康市○○○路二六四巷二五０弄二
    二二號房屋及其基地為抵押物，於民國（下同）八十八年三月十二日、五月十五
    日分別設定第一順位抵押權新台幣（以下同）五百零四萬元及第二順位抵押權六
    十萬元予台灣土地銀行及黃麗花。甲○○竟意圖為第三人不法之所有，於八十八
    年八月一日，利用不知情之售屋小姐，隱瞞前揭房地設定第一、二順位抵押權之
    事實，而向乙○○誑稱：前揭房地產權清楚，絕無問題等語，致使乙○○陷於錯
    誤，於八十八年八月四日以四百九十萬元之價格以談定宇之名義與售屋小姐以黃
    俊元為出賣人訂立買賣契約，並於八十八年八月一日給付訂金十萬元，嗣於八十
    八年八月四日、同年八月十六日、九月二十七日、十一月八日，陸續給付現金一
    百萬元、二百萬元、一百七十萬元、十萬一千二百七十五元（其中一千二百七十
    五元係代書費用）。詎至同年十二月初，乙○○收受原審法院准台灣銀行聲請拍
    賣抵押物即上開房地之民事裁定時，始知受騙。
二、案經乙○○告訴台灣台南地方法院檢察署檢察官偵查起訴。
      理      由
一、訊據上訴人即被告甲○○固不否認於右揭時地，由南亨公司之售屋小姐與告訴人
    乙○○洽談上揭房地買賣事宜，並簽約、收取房地價款之事實，惟矢口否認有何
    詐欺犯行，辯稱：伊公司之售屋小姐應有告知告訴人乙○○本件買賣房地上設有
    第一、二順位抵押權之情形云云。經查：(1)右揭犯罪事實，業據告訴人乙○○於
    歷次偵審中指訴綦詳，並有不動產買賣契約書影本、土地及建物登記簿謄本各一
    份附卷可稽。(2)被告辯稱售屋小姐應有告訴告訴人本件房地貸款情形，已為告訴
    人所否認，且上開買賣契約書上第五條業已載明：甲方（即出賣人）擔保上項產
    權清楚，並無來歷不明或其他產權糾紛或債務瓜葛之情，此有上開買賣契約書附
    卷可憑，而衡諸常情，倘出賣人確有告知買賣房地上有抵押權設定之情形，則該
    房地上所設定之抵押權應如何清償塗銷，乃交易過程中極為重要之事項，買受人
    要無不在契約中明定之理，而觀諸買賣契約書上並未明訂上開房地所設定之抵押
    權應如何處理，即與常情有違。況且苟售屋小姐曾將上開房地設定抵押權之情事
    據實以告，衡情告訴人焉有可能於塗銷抵押權前交付全額之房地價款，足見售屋
    小姐並未告知告訴人上開房地業經南亨公司以黃俊元名義提供設定第一順位抵押
    權五百零四萬元及第二順位抵押權六十萬元予台灣土地銀行及黃麗花。(3)又被告
    於原審審理中自承：「售屋小姐會問我房屋有無貸款，土地是否獨立產權，貸款
    額多少，售屋底價，我會口頭說明」、「（問：公司蓋房子要出售，房地尚有貸
    款，會如何告訴售屋小姐？）我會告訴他們貸款額度」等語（詳原審卷九十年五
    月二十四日審判筆錄），則售屋小姐既未將上開房地設有抵押權之情事告知告訴
    人，足見係被告隱瞞上情未將設定抵押權之事，告知售屋小姐自明。因之，被告
    辯稱訂約時售屋小姐應有告知告訴人有第一、二順位抵押權云云，顯係卸責之詞
    ，不足採信。被告於訂約之初，利用不知情之售屋小姐故意隱瞞告訴人前揭房地
    設有第一、二順位抵押權之事實，致使告訴人陷於錯誤與之訂立買賣契約，並依
    約陸續給付價款共四百九十萬元，其後又未將該抵押權全部清償塗銷，其有不法
    所有之意圖甚明。本件事證明確，被告犯行洵堪認定，應依法論科。
二、按刑法第四十一條於九十年一月四日修正、同年月十日公布施行，將得易科罰金
    之最高法定本刑提高為有期徒刑五年，被告行為後法律有變更，依刑法第二條第
    一項前段規定，自應適用裁判時之法律處斷。核被告所為係犯刑法第三百三十九
    條第一項詐欺取財罪。其利用不知情之人犯偽造私文書罪為間接正犯。
三、原審予以論罪科刑，固非無見。惟被告係意圖為第三人南亨公司不法所有，原判
    決認係意圖為自己不法之所有已有未洽，且被告於上訴本院後已與被害人達成和
    解，有和解書乙紙可憑（本院卷第三十六頁），原審未及審酌此一狀況而為量刑
    ，亦有未合。公訴人依告訴人乙○○請求上訴，指摘原判決量刑過輕及被告上訴
    否認有詐欺之犯行，雖均無足取，但原判決既有可議，自應由本院撤銷改判之。
    爰審酌被告犯罪之動機、目的、其品性、犯罪所生之危害及事後已與被害人達成
    民事上和解及其他一切情狀，量處有期徒刑六月，並諭知易科罰金之折算標準，
    以資懲儆。
據上論斷，應依刑事訴訟法第三百六十九條第一項前段、第三百六十四條、第二百九
十九條第一項前段，刑法第二條第一項前段、第三百三十九條第一項、第四十一條第
一項前段、罰金罰鍰提高標準條例第一條前段、第二條，判決如主文。
本件經檢察官林炎昇到庭執行職務。
中    華    民    國      九十      年      八      月      三十        日
                                  臺灣高等法院臺南分院刑事第二庭
                                      審判長法官  游    明    仁
                                            法官  陳    清    溪
                                            法官  蘇    重    信
右正本證明與原本無異。
不得上訴。
                                      法院書記官  李    珍    鳳
中    華    民    國      九十      年      八      月     三十一       日
附錄法條：
刑法第三百三十九條第一項：意圖為自己或第三人不法之所有，以詐術使人將本人或
                          第三人之物交付者，處五年以下有期徒刑、拘役或科或
                          併科一千元以下罰金。


司法院資訊處製作；財團法人民間司法改革基金會備份。
